【裁判字號】    93,重上,421
【裁判日期】    950906
【裁判案由】    侵權行為損害賠償
【裁判全文】
臺灣高等法院民事判決                 93年度重上字第421號
上  訴  人  國光汽車客運股份有限公司
法定代理人  甲○○
上  訴  人  丁○○
共      同
訴訟代理人  張珮琦律師
被上訴人    乙○○○
特別代理人  戊○○○
被上訴人    丙○○
共      同
訴訟代理人  沈宏裕律師
上列當事人間侵權行為損害賠償事件，上訴人對於中華民國93年
6月18日臺灣臺北地方法院92年度重訴字第1148號第一審判決提
起上訴，本院於95年8月9日言詞辯論終結，判決如下：
    主  文
原判決關於命(一)上訴人連帶給付被上訴人乙○○○超過新台幣壹
佰捌拾壹萬貳仟參佰參拾元本息及自民國九十一年十一月起按月
之給付；(二)命上訴人連帶給付被上訴人丙○○超過新台幣伍萬元
部分本息部分；(三)上開(一)、(二)假執行之宣告暨該訴訟費用部分均
廢棄。
前開廢棄(一)部分，被上訴人乙○○○在第一審之訴及假執行之聲
請均駁回。
前開廢棄(二)部分，被上訴人丙○○在第一審之訴及假執行之聲請
均駁回。
其餘上訴駁回。
廢棄改判(一)部分第一、二審訴訟費用由被上訴人乙○○○負擔，
廢棄改判(二)部分第一、二審訴訟費用由被上訴人丙○○負擔；駁
回部分第二審訴訟費用由上訴人連帶負擔。
    事實及理由
一、上訴人國光汽車客運股份有限公司之法定代理人業已變更為
    甲○○，有公司變更登記表可稽（見本院卷二第50頁），其
    於民國94年11月29日具狀聲明承受訴訟（見本院卷二第49頁
    ），核無不合，應予准許。
二、被上訴人主張：上訴人丁○○係上訴人國光汽車客運股份有
    限公司（下稱國光公司）之大客車駕駛員，於91年3月23日
    上午10時40分左右，駕駛車號FD－956號營業用大客車，沿
    台北市○○○路由南向北方向行駛，行經台北市○○○路口
    欲左轉，疏未注意，撞及正穿越行人穿越道之被上訴人乙○
    ○○、丙○○，致被上訴人乙○○○則因此受有急性硬腦膜
    下出血、急性蜘蛛網膜下出血、多處骨折、腸胃道出血之傷
    害，被上訴人丙○○因此受有左肘挫傷、破皮傷之傷害。爰
    依侵權行為法律關係，訴請(1)上訴人應連帶給付被上訴人乙
    ○○○看護費用81萬226元（含住院期間看護費69萬8400元
    ，91年7月至91年10月共10萬3826元，申請外籍看護工費用
    8000元）、醫療費用140萬4592元、診斷證明書費用310元、
    復健所需雜費42215元、精神慰撫金500萬元，扣除上訴人已
    付80萬元，上訴人仍應連帶給付被上訴人乙○○○645萬
    7343元。(2)上訴人應自91年11月起按月連帶給付被上訴人乙
    ○○○4萬2269元至被上訴人乙○○○死亡之日止。(3)上訴
    人應連帶給付被上訴人丙○○醫療費用新台幣（下同）1萬
    4012元、精神慰撫金200萬元，合計201萬4012元及自起訴狀
    繕本送達翌日起至清償日止按年息5%計算之利息。原審判命
    上訴人應連帶給付被上訴人乙○○○0000000元及自91年11
    月30日起至清償日止按年息5%計算之利息，並自91年11月起
    至被上訴人乙○○○因本件侵權行為所受傷害復原能自理生
    活，或死亡之日止，按月連帶給付被上訴人乙○○○3萬242
    元。暨連帶給付被上訴人丙○○25萬元及自91年11月30日起
    至清償日止按年息5%計算之利息。至被上訴人乙○○○、丙
    ○○其餘請求部分均經原審判決駁回，未據被上訴人表明不
    服提起上訴，已告確定。其於本院答辯聲明為：上訴駁回。
三、上訴人則以：(1)被上訴人乙○○○於加護病房無聘請看護必
    要，且其已聘請本國籍看護期間，自不應再重複請求同時段
    親人林義中或外籍看護之看護費用。且被上訴人乙○○○年
    事已高，車禍前即已行動遲緩，患有糖尿病、狹心症、高血
    壓、心臟病、失眠症，本即有僱請外籍看護工照護之可能，
    非全因車禍所致，原審強令上訴人全數負擔被上訴人已支出
    及日後之外籍看護工之所有費用，殊不合理，亦逾越增加生
    活上之需要及必要性。縱認上訴人應負擔外籍看護工之費用
    ，惟申請外籍看護之費用及外籍看護之健保費、就業安定費
    、伙食費均不應由上訴人負擔，而應以外籍看護工每月基本
    薪資為限。(2)被上訴人乙○○○請求之每月待支出雜項費用
    3053元，顯已逾越增加生活上需要與必要性。(3)原審認為被
    上訴人乙○○○每月至多看門診1次，每次門診250元，惟作
    成判決時卻將門診費列為1000元，顯有錯誤。(4)至被上訴人
    乙○○○待支出費用部分，縱認上訴人應連帶負擔，亦請求
    命上訴人為一次性給付。且依內政部統計資訊服務網公布之
    91年台灣地區簡易生命表，81歲之女性平均餘命約為7.58年
    。惟因被上訴人乙○○○年事已高且罹患多種疾病，上訴人
    認負其擔範圍以該平均餘命年限之半數3.79年為合理範圍。
    (6)原審認被上訴人乙○○○得請求精神慰撫金350萬元、被
    上訴人丙○○得請求精神慰撫金25萬元，顯逾合理範疇等語
    ，資為抗辯。其上訴聲明：(1)原判決不利於上訴人部分廢棄
    。(2)前開廢棄部分，被上訴人在第一審之訴及假執行之聲請
    駁回。(3)如受不利判決，願以現金或台灣銀行可轉讓定期存
    單供擔保，請准宣告免為假執行。
四、查上訴人丁○○為上訴人國光公司僱用之大客車駕駛員，於
    91年3月23日上午10時40分左右，駕駛車號FD－956號營業用
    大客車，沿台北市○○○路由南向北方向行駛，行經台北市
    ○○○路口欲左轉，疏未注意，撞及正穿越行人穿越道之被
    上訴人乙○○○、丙○○，致被上訴人乙○○○則因此受有
    急性硬腦膜下出血、急性蜘蛛網膜下出血、多處骨折、腸胃
    道出血之傷害，被上訴人丙○○因此受有左肘挫傷、破皮傷
    之傷害。本次事故發生後，上訴人國光公司之強制汽車責任
    保險人富邦產物保險股份有限公司（下稱富邦產險公司）已
    支付被上訴人乙○○○殘障理賠金117萬元、看護費用3萬元
    、醫療費用5萬2957元，合計125萬2957元；支付被上訴人丙
    ○○醫療費用2830元。另上訴人國光公司分別於91年5月13
    日、91年9月13日給付被上訴人乙○○○各40萬元，合計80
    萬元。此為兩造所不爭執，並有富邦產險公司賠付銷帳系統
    賠案查詢畫面（見原審卷第15頁）、申請書及收據可稽（見
    原審卷第17、19、24、25頁）。
五、按因故意或過失，不法侵害他人權利者，負損害賠償責任；
    不法侵害他人之身體或健康者，對於被害人因此喪失或減少
    勞動能力，或增加生活上之需要時，應負損害賠償責任；又
    不法侵害他人之身體、健康、名譽、自由、信用、隱私、貞
    操，或不法侵害其他人格法益而情節重大者，被害人雖非財
    產上損害，亦得請求賠償相當之金額，民法第184條第1項前
    段、第193條第1項、第195條第1項分別定有明文。又受僱人
    因執行職務，不法侵害他人之權利者，由僱用人與行為人連
    帶負損害賠償責任。民法第188條第1項亦著有規定。上訴人
    國光公司僱用之司機即上訴人丁○○因駕車不慎致撞傷被上
    訴人二人，揆諸前揭規定，上訴人二人就被上訴人乙○○○
    、丙○○因本件車禍所受之損害，負連帶賠償責任。茲就被
    上訴人二人得請求賠償之金額分述如下：
(甲)被上訴人乙○○○部分：
(一)醫療費用：
1.依保險法第135條準用第103條規定，傷害保險之保險人固不得
  代位行使被保險人對於加害人之損害賠償請求權，惟全民健康
  保險法第82條第1項第1款規定保險對象因汽車交通事故，經本
  保險提供醫療給付者，本保險之保險人得向強制汽車責任保險
  之保險人代位請求該項給付；全民健康保險法為保險法之特別
  法，依特別法優於普通法之原則，全民健康保險法第82條第1
  項第1款應優先於保險法第135條、第103條之規定而為適用。
  從而全民健康保險之被保險人因汽車交通事故，經全民健康保
  險提供醫療給付者，全民健康保險之保險人自得向強制汽車責
  任保險之保險人代位請求該項給付。而依強制汽車責任保險法
  第30條規定，於該範圍內，加害人或強制汽車責任保險之被保
  險人之損害賠償責任即因而解免，全民健康保險被保險人對於
  加害人之損害賠償請求權亦因而喪失。最高法院88年度台上字
  第353號、92年度台上字第235號裁判見解亦同，可資參照。
2.查被上訴人乙○○○之醫療費用雖達140萬4592元，有收據可
  稽（見91年度交附民字第244號卷第49至52頁），其健保給付
  部分為135萬3762元，實際支出之自負額部分為50830元。惟原
  審判命被上訴人乙○○○僅得請求醫療費用48632元，未據其
  表明不服，是此部分仍應按該額計算。
(二)診斷證明書費用：
  按被害人因車禍受傷住院治療所支出之證明書費用，雖非因侵
  權行為直接所受之損害，惟係被害人為實現損害賠償債權所支
  出之必要費用，且係因加害人之侵權行為所引起，被害人得一
  併請求賠償，最高法院92年度台上字第2643號、92年度台上字
  第2653號亦採此見，可資參酌。本件被上訴人乙○○○支出診
  斷證明書費用310元，有收據可佐（見91年度交附民字第244號
  卷第53至54頁），自應由上訴人負擔。上訴人辯稱該費用非屬
  損害之範疇，不應請求賠償云云，尚無足取。
(三)已支出之雜項費用：
  被上訴人乙○○○主張其因本件車禍受傷支出輪椅、看護墊及
  紙尿褲、導尿管、鼻胃管、氣切固定帶等治療及生活必要用品
  費用計2萬3285元，業經其提出收據為證（見原審卷第79至87
  頁），復為上訴人所不爭執（見原審卷第98頁），應堪採信。
(四)看護及待支出之雜項費用：
1.91年3月23日至91年10月31日部分：
  被上訴人乙○○○固主張其於91年3月23日受傷入院至91年9月
  11日出院期間，皆須仰賴看護人員代為處理飲食起居，合計花
  費34萬9200元。且因傷勢嚴重，除委請一位看護人員處理生活
  事宜外，尚須一位親人在場照料，故被上訴人乙○○○之長子
  林義中辭去工作，全天候照料母親，其看護費用亦為34萬9200
  元。又被上訴人自91年7月至10月另聘請外籍監護工照料，除
  每月薪資1萬7952元外，每月尚須繳交就業安定費2000元及負
  擔該監護工之健保費986元、伙食費5051元，且申請外籍監護
  工之服務費為8000元，此部分費用計11萬1826元。三者合計共
  為81萬226元，並提出收據、國立台灣大學醫學院附設醫院（
  下稱台大醫院）診斷證明書、薪資表、郵政劃撥存款收據、統
  一發票為證（見91年度交附民字第244號卷第23至48頁）。惟
  查：
被上訴人乙○○○於91年3月23日因本件事故至台大醫院急診
  ，當日接受開顱清除血塊及腦壓監測手術，術後在加謢病房觀
  察治療，並於91年4月11日接受氣管切開手術，於同年4月15日
  轉回普通病房，於同年4月26日轉至呼吸加護病房，於同年5月
  2日轉至普通病房，此觀台大醫院診斷書記載甚明（見91年度
  交附民字第244號卷第18頁）。而加護病房內除護士外，並無
  他人得進入照顧病患，是被上訴人乙○○○就其於加護病房期
  間（91年3月23日至同年4月14日、同年4月26日至同年5月1日
  ）請求看護費用，即嫌無據。
查被上訴人乙○○○因遭上訴人丁○○駕車撞傷，致急性硬腦
  膜下出血、急性蜘蛛膜下出血、多處骨折、腸胃道出血，於91
  年5月30日之巴氏量表為零分，出院後仍有重度失智症及中度
  肢障，有診斷證明書、巴氏量表、身心障礙手冊（見91年度交
  附民字第244號卷第18、19、40、41頁）。是被上訴人乙○○
  ○主張其於受傷後即無生活自理能力，有請人看護之必要，應
  堪採信。
被上訴人乙○○○雖主張其於91年3月23日至91年9月11日住院
  期間計支出看護費用34萬9200元，惟其於加護病房期間並無聘
  請看護之必要，是該段期間之看護費用應予剔除。依此計算，
  被上訴人得請求住院期間之看護費用計為34萬800元。（見91
  年度交附民字第244號卷第23-41頁)。其計算式如下：
3600(4.15-4.17)＋4800(4.15-4.18)＋6000(4.18-4.22)＋
6000(4.19-4.24)＋4800(5.2-5.3)＋12000(5.3-5.7)＋
12000(5.8-5.12)＋16800(5.13-5.20)＋12000(5.20-5.25)＋
12000(5.25-5.30)＋12000(5.30-6.4)＋12000(6.4-6.9)＋
12000(6.9-6-14)＋12000(6.14-6.19)＋12000(6.19-6.24)＋
12000(6.24-6.29)＋12000(6.29-7.4)＋12000(7.4-7.9)＋
12000(7.9-7.14)＋12000(7.14-7.19)＋12000(7.19-7.24)＋
12000(7.24-7.29)＋12000(7.29-8.3)＋12000(8.3-8.8)＋
12000(8.8-8.13)＋12000(8.13-8.18)＋12000(8.18-8.23)＋
12000(8.23-8.28)＋12000(8.28-9.2)＋12000(9.2-9.7)＋
10800(9.7-9-11)＝340800
（日期重複部分為早、晚班之交接）
按民法第193條第1項規定「不法侵害他人之身體或健康者，對
  於被害人因此喪失或減少勞動能力或增加生活上之需要時，應
  負損害賠償責任」，所稱之增加生活上之需要，係指被害人以
  前並無此需要，因為受侵害，始有支付此費用之需要，惟應以
  維持傷害後身體或健康之必要為限。最高法院78年度台上字第
  547號、82年度台上字第681號、88年度台上字第1771號裁判見
  解亦同，可資參照。被上訴人乙○○○另主張其子林義中在醫
  院全天候看護，其看護費用亦應按34萬9200元計算，又其自91
  年7月起加行聘請外籍監護工，其因此支出之費用自應一併計
  入看護費云云，惟被上訴人乙○○○住院期間本即有護士為醫
  療之協助、照護，其復聘請本國看護照料其飲食起居，當足應
  付其生活所需，被上訴人乙○○○主張其需有二名以上看護隨
  侍在側，顯已逾一般生活之需求，該部分費用非屬維持身體或
  健康所必要，自不得請求上訴人賠償。
又被上訴人乙○○○因本件侵權行為致器質性精神病，左側肢
  體功能缺損，於91年接受鑑定時為失智症重度、肢障中度；此
  觀卷附診斷書、身心障礙手冊之記載甚明（見原審卷第94頁、
  本院卷二第30頁、91年度交附民字第244號卷第19頁）。是被
  上訴人乙○○○主張其於出院後仍需他人看護，應符實情。查
  被上訴人出院後係聘請外籍監護工照料其生活起居，該外籍監
  護工每月薪資為1萬7952元（即基本底薪1萬5840元及加班薪資
  2112元），則被上訴人自91年9月12日至91年10月31日之看護
  費用計為29920元。其計算式為：
  17952×(1+2/3）＝29920（元以下四捨五入）
綜上，被上訴人乙○○○自91年3月23日至91年10月31日計已
  支出看護費用37萬720元。（340800+29920＝370720）
2.91年11月起之看護及雜項費用：
查被上訴人乙○○○因本件車禍致左側肢障及器質性精神病，
  於92年鑑定時為精障重度、肢障輕度；94年鑑定時乃為精障重
  度、肢障輕度（見原審卷第94頁、本院卷二第30、31頁），台
  大醫院亦認被上訴人乙○○○因智力受損影響判斷力，故需他
  人24小時照顧，根據其臨床表現及記憶障礙及憂鬱情緒，判定
  屬器質性精神病之範疇，程度為重度殘障，有該院94年5月20
  日校附醫秘字第0940204187號函可稽（見本院卷二第19、20頁
  ）。故被上訴人乙○○○主張其日後均需委請他人照護，而有
  看護費用之支出，尚屬有據。
按被害人因身體或健康被侵害將來維持傷後身體及健康之必需
  支出，係屬因此增加生活上之需要，得請求加害人一次支付賠
  償總額，此觀民法第193條第1項規定即明。被害人依上開規定
  訴請加害人賠償損害，並非提起將來給付之訴，不待被告有到
  期不履行之虞，亦得起訴。至同條第二項前段雖規定：「前項
  損害賠償，法院得因當事人之聲請，定為支付定期金。」，惟
  此並非賦予當事人有要求支付定期金之權利，法院是否准許，
  仍有自由裁量之權。最高法院88年度台上字第2355號裁判見解
  亦同，可資參照。本件被上訴人乙○○○雖請求上訴人自91
  年11月起，至其受傷害復原能自理生活或死亡之日，按月連帶
  給付其因此增加生活需要之費用，惟上訴人陳明希能一次給付
  （見本院卷二第73頁），本院審酌民法第193條第1項之賠償本
  以一次給付為原則，且此種給付方式對被害人之保障更為有利
  ，是上訴人請求一次給付，並無不合。
被上訴人乙○○○雖主張其需聘請外籍監護工每月花費2萬
  5989 元；每月購買看護墊、尿褲、尿墊等用品花費3053元；
  每月門診費用及來回車資1200元，每月計增加生活所需費用3
  萬242元。惟外籍監護工每月薪資為1萬7952元，其餘如健保、
  伙食、就業安定費等均不由上訴人負擔，詳如上述；至每月雜
  費3053元，業經被上訴人乙○○○陳明無任何證據可資佐證，
  此部分應予剔除；又依卷附被上訴人乙○○○之台大醫院病歷
  ，其每月回診一次，再以其住所至台大醫院之距離，每次就診
  來回車資約為200元，此為兩造所不爭執，被上訴人乙○○○
  每月就診費用及來回車資應為450元。故被上訴人乙○○○每
  月增加之生活需要計為18402元。
次查被上訴人乙○○○為10年9月29日生，有身心障礙手冊可
  參（見至本院卷二第31頁），於91年11月，已年滿81歲，依內
  政部公布之91年度台灣地區簡易生命表，81年女性之平均餘命
  尚有7.58年（見本院卷一第151頁）。則被上訴人乙○○○此
  部分增加生活需要費用一次給付應為142萬2340元。月別5/12%
  複式霍夫曼計算法（第一個月不扣除中間利息），其計算式為
  ：[18402*77.0000000（此為91月之霍夫曼係數）]= 0000000
  （小數點以下四捨五入）
上訴人辯稱被上訴人乙○○○年事已高，且患有狹心症、高血
  壓、心臟病、失眠症及糖尿病等，本即有僱請外籍監護工照護
  日常生活之可能，非全由車禍所致，自不應由上訴人負擔全額
  看護費用云云。查被上訴人乙○○○固罹患狹心症、高血壓、
  心臟病及失眠症，而自89年9月22日起接受財團法人中心診所
  醫院（下稱中心診所）接受診治，惟均係於該院心臟內科定期
  門診，最後一次門診時間為91年3月2日，其糖尿病只需飲食控
  制，故未給予藥物治療，且其於91年3月23日車禍受傷前，並
  無任何至台大醫院就診之紀錄，車禍後於該院內科住院期間，
  其糖尿病係經由給予口服降血糖藥物獲得控制，此分據中心診
  所93年2月2日（93）中院字第026號函、台大醫院92年12月5日
  （92）校附醫秘字第9200212892號函覆甚明（見原審卷第120
  頁）。參諸卷附照片，被上訴人乙○○○活動自如（見原審卷
  第46至48頁），可知被上訴人於車禍前，身體及精神狀況尚佳
  ，無須他人看護，迨至車禍受傷，方發生肢障及重度失智，而
  無法自理生活，須他人照護飲食起居。上訴人此節抗辯，洵無
  可採。
(五)精神慰撫金：
  查被上訴人乙○○○原任教於屏東縣復興國民小學，72年2月
  退休，擁有屏東市○○段74地號、屏東市○○段615地號二筆
  土地，於事發時已高齡81歲，因本件車禍受有急性硬腦膜下出
  血、急性蜘蛛網膜下出血、多處骨折、腸胃道出血之傷害，住
  院期間經歷多次手術，並因此致重度失智症、中度肢體障礙，
  現仍需人二十四小時照顧，有病歷（見外放證物）、診斷書、
  身心障礙手冊、服務證明書、土地所有權狀（見91年度交附民
  字第244號卷第18至22頁、原審卷第49頁、本院卷一第163、
  165、166頁、本院卷二第29至31頁）可憑，精神上自受有極大
  痛苦。審酌被上訴人乙○○○前開情狀，以及上訴人丁○○湖
  口中學畢業，任職於上訴人國光公司擔任大客車司機，每月平
  均工資僅3萬餘元；上訴人國光公司則為國內著名之客運公司
  ，資本總額6億元；暨上訴人丁○○駕車左轉未加注意，撞及
  依規定行走人行穿越道之被上訴人乙○○○致其受有重大傷害
  等情，本院認被上訴人乙○○○得請求之精神慰撫金，應以
  200萬元為適當。
(六)依上說明，被上訴人乙○○○之損害計為386萬5287元｛計算
  式為：48632（醫藥費）+310（診斷書費）+23285（雜項費用
  ）+370720（91年3月23日至91年10月31日之看護費）+0000000
  （91年11月起之看護及門診費用、來回車資）+0000000（精神
  慰撫金）＝0000000｝。扣除上訴人國光公司已先支付之80萬
  元，及依強制汽車責任保險法第30條扣除訴外人富邦產險公司
  已理賠被上訴人乙○○○之125萬2957元，被上訴人乙○○○
  尚得請求上訴人連帶賠償181萬2330元。
(乙)被上訴人丙○○部分：
(一)醫療費用：
  被上訴人丙○○其因本件車禍支出醫療費用1萬4012元，已據
  其提出醫療費用收據為憑（見91年度交附民字第244號卷第80
  至85頁）。惟原審認其扣除全民健保負擔額及富邦產險公司已
  給付款項，已無剩餘，故不得再向上訴人主張。此部分亦未據
  被上訴人丙○○聲明不服，已告確定。
(二)精神慰撫金：
  被上訴人丙○○因本件侵權行為受有左肘挫傷破皮傷之傷害，
  且因此受到驚嚇，致出現失眠、過度警覺、罪惡感等創傷後壓
  力症候群之現象，被上訴人丙○○為此至台大醫院精神科門診
  六次，有台大醫院精神部診斷書及醫療費用收據六紙可憑（見
  91年度交附民字第244號卷第80至86頁），精神上自受有相當
  之痛苦。查被上訴人丙○○於高中畢業後即踏入社會從商，現
  為林梅有限公司、兄弟行有限公司、育堂有限公司、恩得利報
  關有限公司、FINERY（HONG KONH）CO.LIMITED之股東，於台
  北市○○○路及香港均擁有不動產，有公司執照、股東名簿、
  公司變更登記事項卡、周年申報表、房屋稅轉帳繳納證明、香
  港資產證明可稽（見本院卷一第168至182頁）。爰審酌被上訴
  人上開情狀及其所受傷害甚微，雖受到驚嚇，惟程度尚不嚴重
  ，上訴人丁○○湖口中學畢業，任職於上訴人國光公司擔任大
  客車司機，每月平均工資僅3萬餘元；上訴人國光公司則為國
  內著名之客運公司，資本總額6億元；暨上訴人丁○○駕車左
  轉未加注意，致生本件事故等情，本院認被上訴人丙○○得請
  求之精神慰撫金，應以5萬元為適當。
六、從而，被上訴人乙○○○、丙○○依侵權行為法律關係訴請
    上訴人連帶賠償被上訴人林孫碧林181萬2330元，被上訴人
    丙○○5萬元，及均自起訴狀繕本送達翌日即91年11月30日
    起至清償日止按年息5%計算之利息，洵屬有據，應予准許。
    逾此所為請求，為無理由，應予駁回。被上訴人乙○○○、
    丙○○敗訴部分，其假執行之聲請失所附麗，應併予駁回。
    原審就超過上開應准許部分，為上訴人敗訴之判決，並為假
    執行之宣告，自有未洽。上訴意旨就此部分指摘原判決不當
    ，求予廢棄改判，為有理由，爰改判如主文第2、3項所示，
    。至於上開應准許部分，原審判命上訴人給付，並為假執行
    之宣告，核無違誤，上訴意旨，就此部分，仍執陳詞，指摘
    原判決不當，求予廢棄，為無理由，應駁回其上訴。
七、據上論結，本件上訴為一部有理由，一部無理由，依民事訴
    訟法第450條、第449條第1項、第79條、第85條第2項，判決
    如主文。
中    華    民    國    95    年    9     月    6     日
                    民事第一庭
                        審判長法  官  張耀彩
                              法  官  林金吾
                              法  官  盧彥如
正本係照原本作成。
如不服本判決，應於收受送達後20日內向本院提出上訴書狀，其
未表明上訴理由者，應於提出上訴後20日內向本院補提理由書狀
（均須按他造當事人之人數附繕本）上訴時應提出委任律師或具
有律師資格之人之委任狀；委任有律師資格者，另應附具律師資
格證書及釋明委任人與受任人有民事訴訟法第466條之1第1項但
書或第2項（詳附註）所定關係之釋明文書影本。（但上訴利益
不逾新台幣150萬元者，不得上訴。）
中    華    民    國    95    年    9     月    7     日
                              書記官  鄭兆璋
附註：
民事訴訟法第466條之1（第1項、第2項）：
對於第二審判決上訴，上訴人應委任律師為訴訟代理人。但上訴
人或其他法定代理人具有律師資格者，不在此限。
上訴人之配偶、三親等內之血親、二親等內之姻親，或上訴人為
法人、中央或地方機關時，其所屬專任人員具有律師資格並經法
院認為適當者，亦得為第三審訴訟代理人。


司法院資訊處製作；財團法人民間司法改革基金會備份。
